【裁判字號】    92,易,127
【裁判日期】    920724
【裁判案由】    家暴－違反保護令
【裁判全文】
臺灣臺東地方法院刑事判決                          九十二年度易字第一二七號
    公  訴  人  臺灣台東地方法院檢察署檢察官
    被      告  甲○○
右列被告因違反保護令案件，經檢察官提起公訴（九十二年度偵字第六三號），本院
判決如左：
    主  文
甲○○違反法院依家庭暴力防治法第十三條第二項第一款所為禁止實施家庭暴力行為
之裁定，處有期徒刑肆月，如易科罰金，以參佰元折算壹日；又違反法院依家庭暴力
防治法第十三條第二項第一款所為禁止實施家庭暴力行為之裁定，處有期徒刑肆月，
如易科罰金，以參佰元折算壹日。應執行有期徒刑柒月，如易科罰金，以參佰元折算
壹日，緩刑貳年。
    事  實
一、甲○○與乙○○○為夫妻，其間具有家庭暴力防治法第三條第一款所定之家庭成
    員關係。乙○○○曾於民國九十年間，遭甲○○毆打成傷並據以向本院聲請核發
    民事通常保護令，經本院於九十一年二月二十八日依家庭暴力防治法第十三條第
    二項第一、二、十款之規定核發九十年度家護字第一一六號民事通常保護令，裁
    定：（一）甲○○不得對乙○○○實施身體或精神上不法侵害之行為，（二）甲
    ○○不得對乙○○○直接或間接為騷擾之聯絡行為，（三）甲○○應完成乙○○
    ○之處遇計畫，且該通常保護令於九十一年三月七日下午四時許合法送達甲○○
    並依法執行在案，詎甲○○明知法院已核發上述保護令，竟仍於該保護令有效期
    間內，均基於違反上開民事通常保護令之犯意，先於九十一年七月二十二日晚間
    十時許，在其與乙○○○臺東縣達仁鄉○○村○鄰○○路十一號住處，以徒手及
    板凳毆打乙○○○，而違反前開保護令禁止實施家庭暴力行為之裁定，乙○○○
    亦因此受有左臉頰六乘二公分瘀傷之傷害（傷害部分告訴已經撤回），復另行起
    意，於九十一年九月五日下午二時許，同在上址，以相同方式毆打乙○○○，而
    違反前開保護令禁止實施家庭暴力行為之裁定，乙○○○因此受有左眼眶有界線
    不明顯之紅腫、瘀傷、左臉頰淤傷之傷害（傷害部分告訴已經撤回）。
二、案經乙○○○訴由臺東縣警察局大武分局報請台灣台東地方法院檢察署檢察官偵
    查起訴。
    理  由
一、訊據被告甲○○固於偵查及審判中坦承確於九十一年七月二十二日晚間十時許毆
    打乙○○○而違反上開保護令裁定等情，惟矢口否認有於九十一年九月五日下午
    二時許毆打乙○○○而違反上開保護令裁定，辯稱：伊未於九十一年九月五日下
    午二時許毆打乙○○○，當天乙○○○喝醉跑出去，回來就受傷了云云。經查，
    右開犯罪事實，業經告訴人乙○○○於警詢及偵審中指訴：九十一年七月二十二
    日晚間十時許，當時被告在睡覺，而被告的表弟到家中問被告：「明天是否要工
    作」，因被告一直沒回答，伊不耐煩替被告回答：「要」，被告醒過來就莫名其
    妙的拿板凳及用手打伊；至於九十一年九月五日下午二時許，被告確實有用拳頭
    及拿板凳打伊，但因為不嚴重，所以打的詳細過程不是記得很清楚等語甚詳，此
    外，復有臺東縣大武鄉衛生所分別於九十一年七月二十六日及九十一年九月六日
    出具之診斷證明書、本院九十年度家護字第一一六號民事通常保護令裁定及該裁
    定送達被告之回證、台東縣警察局大武分局保護令執行紀錄表在卷可佐。至被告
    雖始終否認有於九十一年九月五日下午二時許毆打乙○○○一節，然參以其於警
    詢中所辯：當天（九十一年九月五日）伊從外面回來，乙○○○喝醉酒，伊問乙
    ○○○有沒有煮飯，乙○○○說要吃不會自己煮並從廚房拿出菜刀，伊見狀才會
    拿起板凳擋她；伊當天沒有喝酒（參警詢卷第一頁反面、第二頁）一節，於偵查
    中所稱：當天（九十一年九月五日）伊與乙○○○一起喝酒，乙○○○喝醉自己
    跑出去，回來後就受傷了（參偵查卷第十二頁）一節、於本院調查時所陳：當天
    伊老闆在卡拉ＯＫ請客唱歌，乙○○○一直佔著麥克風不讓別人唱，伊告訴乙○
    ○○不可以這樣，乙○○○就自己跑去撞電線桿，然後再去警局報案（參九十二
    年六月二十七日訊問筆錄）一節，及於本院審理時所述：當天（九十一年九月五
    日）是乙○○○自己跌倒受傷的（參本院九十二年七月十七日審理筆錄）一節，
    就其有無喝酒及乙○○○如何受傷等節之所述，前後不一，則被告上開所辯，已
    有可疑，再被告固已於偵查及審判中坦承確於九十一年七月二十二日晚間十時許
    其表弟來時，乙○○○吵醒其睡覺而毆打乙○○○而違反上開保護令裁定，業如
    前述，但參以其於警詢中仍矢口否認此部分犯行並辯稱：當天（九十一年七月二
    十二日晚間十時許）未毆打乙○○○，伊從外面工作回來，乙○○○喝得醉醺醺
    的還在大門口尿尿，伊見乙○○○是一個女人家，還跟別人喝酒喝成那樣，才與
    乙○○○吵起來，因為乙○○○酒醉，也沒與之計較，更沒出手毆打（參警詢卷
    第一頁反面）一節，益徵被告所辯之不足採，另觀諸上開臺東縣大武鄉衛生所分
    別於九十一年七月二十六日及九十一年九月六日出具之診斷證明書，乙○○○所
    受傷害均左臉頰淤傷，可徵造成之原因應係相同，況依九十一年九月六日之診斷
    證明書所載之傷害係左眼眶有界線不明顯之紅腫、瘀傷、左臉頰瘀傷，乙○○○
    應係遭鈍器（除木棒外，亦包括拳頭）毆擊所致，蓋眼眶係位於臉部凹陷部位，
    果如被告所辯：乙○○○係跌倒受傷的，則乙○○○臉部之凸出部位，如：鼻子
    （尤其是鼻尖）、顴弓（即顴骨部位）、眉毛及額骨等部位亦應受有傷害或所受
    傷害應為挫傷，豈有僅係左眼眶界線不明顯之紅腫、瘀傷、左臉頰瘀傷之傷害之
    理？並酌以乙○○○於偵查中撤回傷害告訴，並於本院表明：伊撤回告訴：係想
    到孩子，伊不要孩子夾在父母中間為難等語，均徵乙○○○顯無設詞誣陷被告之
    必要，而以其指訴較被告之辯解為可採。綜上，被告上開所辯，顯為推諉卸責之
    詞，不足採信。是以，本件事證已臻明確，被告犯行，亦堪認定，應依法論科。
二、核被告所為，係違反法院依家庭暴力防治法第十三條規定核發之民事通常保護令
    裁定，應依同法第五十條第一款處斷。被告先後二次犯行，並非基於概括犯意所
    為，此經被告於本院自陳：「（問：你在七月二十二日打完之後是否還想要繼續
    打他？）答：沒有。」（參本院九十二年六月二十七日訊問筆錄）等語、「（問
    ：你打告訴人，是一有機會就打告訴人？）答：我是心情不好，才會打告訴人。
    」（參本院九十二年七月十七日審理筆錄）等語在卷，是以，被告既係臨時起意
    毆打乙○○○而違反上開保護令之裁定，即應就前開二次犯行分論併罰。爰審酌
    被告犯罪之動機、手段、違反上開保護令規定之事項，顯欠缺法紀觀念及對告訴
    人乙○○○之危害，及犯罪後態度等一切情狀，量處如主文所示之刑，並定其應
    執行之刑及諭知易科罰金之折算標準。查被告前未曾受有期徒刑以上刑之宣告，
    有卷附之臺灣高等法院被告全國前案紀錄表可稽，且酌以其與告訴人乙○○○為
    夫妻關係，肩負家計，此經其於本院審理時陳明無訛，且為告訴人乙○○○所不
    否認，並被告現已與告訴人分居，偶爾回家看小孩，亦未再毆打告訴人乙○○○
    ，此亦經告訴人證述屬實，經此次科刑之教訓後，應知警惕，而無再犯之虞，本
    院因認其所宣告之刑以暫不執行為適當，爰併予宣告緩刑二年，以啟自新。
據上論斷，應依刑事訴訟法第二百九十九條第一項前段，家庭暴力防治法第五十條第
一款，刑法第十一條前段、第五十一條第五款、第四十一條第一項前段，罰金罰鍰提
高標準條例第二條，判決如主文。
本案經檢察官廖偉志到庭執行職務
中      華      民      國    九十二    年      七      月    二十四    日
                              臺灣臺東地方法院刑事庭
                                審判長法  官  王增瑜
                                      法  官  蔡世芳
                                      法  官  黃呈熹
右正本證明與原本無異。
如不服本判決，應於判決送達後十日內向本院提出上訴狀。（須附繕本）
「切勿逕送上級法院」
                                      書記官  王敏玉
中      華      民      國    九十二    年      七      月    二十四    日
附記
家庭暴力防治法第五十條第一款
違反法院依第十三條、第十五條所為之下列裁定者，為本法所稱之違反保護令罪，處
三年以下有期徒刑、拘役或科或併科新台幣十萬元以下罰金︰
一  禁止實施家庭暴力行為。


司法院資訊處製作；財團法人民間司法改革基金會備份。
